臺灣臺南地方法院民事裁定  
110年度消債清字第77號
聲  請  人
即 債 務人  黃鈴桂  

上列聲請人依消費者債務清理條例聲請清算，本院裁定如下：
    主  文
聲請人黃鈴桂自民國111年2月23日下午5時起開始清算程序，並
命司法事務官進行本件清算程序。
    理  由
一、按債務人不能清償債務或有不能清償之虞者，得依本條例所
    定更生或清算程序，清理其債務；債務人對於金融機構負債
    務者，在聲請更生或清算前，應向最大債權金融機構請求協
    商債務清償方案，或向其住、居所地之法院或鄉、鎮、市、
    區調解委員會聲請債務清理之調解；協商或調解成立者，債
    務人不得聲請更生或清算。但因不可歸責於己之事由，致履
    行有困難者，不在此限；債務人於法院裁定開始更生程序或
    許可和解或宣告破產前，得向法院聲請清算；債權人縱為一
    人，債務人亦得為聲請；法院開始清算程序之裁定，應載明
    其年、月、日、時，並即時發生效力；法院裁定開始更生或
    清算程序後，得命司法事務官進行更生或清算程序；必要時
    ，得選任律師、會計師或其他適當之自然人或法人一人為監
    督人或管理人，消費者債務清理條例（下稱消債條例）第3
    條、第151條第1項、第7項、第80條、第83條第1項、第16條
    第1項分別定有明文。
二、聲請意旨略以：聲請人積欠無擔保之債務總額為新臺幣（下
    同）12,352,823元，為清理債務，依消債條例規定，向最大
    債權金融機構彰化商業銀行股份有限公司（下稱彰化銀行）
    申請前置調解，彰化銀行提供分180期、週年利率0%、每期
    （月）償還124,635元之還款方案，惟聲請人目前任職新營
    三和紙業股份有限公司(下稱三和公司)，平均每月薪資25,9
    12元，另有從事美商優莎納股份有限公司台灣分公司傳直銷
    109年度領取1,173元，扣除每月支出必要生活費用15,875元
    、聲請人之母即訴外人顏玉足之扶養費3,000元，已無力負
    擔任何還款方案，致協商不成立。又聲請人未經法院裁定開
    始更生程序、許可和解或宣告破產，客觀上有不得已之事由
    不能清償債務，為此，爰依法聲請清算等語。
三、經查：
  ㈠聲請人主張其積欠無擔保之債務總額約為12,352,823元，前
    曾向最大債權金融機構彰化銀行申請前置協商，彰化銀行提
    供分180期、週年利率0%、每期（月）償還124,635元之還款
    方案，惟調解未成立等情，有聲請人提出之調解不成立證明
    書、財團法人金融聯合徵信中心之債權人清冊、當事人綜合
    信用報告、全國財產稅總歸戶財產查詢清單、108、109年度
    綜合所得稅各類所得資料清單及戶籍謄本為證（本院卷第35
    -74、85-90、119頁）。從而，聲請人為消債條例第2條所定
    之消費者，提起本件清算聲請前，已踐行前置調解程序而調
    解不成立之事實，應堪認定。
  ㈡聲請人稱其任職三和公司，平均每月薪資25,912元，另有從
    事美商優莎納股份有限公司台灣分公司傳直銷109年度領取1
    ,173元等語，惟查聲請人任職三和公司，109年10月起至110
    年9月，每月各領取薪資25,707元、27,506元、30,602元、2
    7,735元、27,042元、28,460元、26,787元、28,476元、27,
    309元、25,270元、24,000元、25,000元，平均每月薪資20,
    763元【計算式：(25,707＋27,506＋30,602＋27,735＋27,042＋2
    8,460＋26,787＋28,476＋27,309＋25,270＋24,000＋25,000)÷12＝
    26,991，小數點以下四捨五入，下同】，有聲請人提出之10
    8、109年度綜合所得稅各類所得資料清單、勞工保險被保險
    人投保資料表、員工薪資統計表、薪資條、薪資明細表附卷
    可佐（本院卷第87-89、109-117頁），此外，聲請人未領取
    臺南市政府之補助，有臺南市政府社會局111年1月17日南市
    社助字第1110113876號函存卷可考（本院卷第207頁），復
    查無其他證據資料證明聲請人尚有其主張收入以外之所得，
    是認聲請人現每月收入應為27,089元【計算式：26,991＋1,1
    73÷12＝27,089】，並以此金額作為償債能力之計算基礎。
  ㈢按債務人必要生活費用，以最近1年衛生福利部或直轄市政府
    所公告當地區每人每月最低生活費1.2倍定之。受扶養者之
    必要生活費用，準用第1項規定計算基準數額，並依債務人
    依法應負擔扶養義務之比例認定之，消債條例第64條之2第1
    項、第2項分別定有明文。而以最近1年衛生福利部所公告之
    臺南市每人每月最低生活費14,230元之1.2倍計算之，即為1
    7,076元，故聲請人自陳每月必要生活費用15,875元，自為
    可採。次按受扶養權利者，以不能維持生活而無謀生能力者
    為限，民法第1117條第1項定有明文。經查，聲請人之母顏
    玉足為31年生，109年度申報股利憑單所得14元、名下有投
    資1筆，財產總額480元，有聲請人提出之戶籍謄本（本院卷
    第121頁）及本院依職權查調之顏玉足109年度稅務電子閘門
    財產所得調件明細表（置於證物袋內）存卷可佐，應認顏玉
    足已高齡80歲，有受扶養之必要，且其生活費標準，亦應以
    上開最低生活費標準為限。故依前述每人每月17,076元之生
    活費標準，由聲請人與其兄弟共同支出顏玉足之生活費，聲
    請人每月扶養顏玉足之費用，應以5,692元為其上限【計算
    式：（17,076÷3＝5,692】，聲請人自陳每月支出顏玉足扶養
    費用3,000元部分，應為可採，是認聲請人每月必要生活支
    出為18,875元【計算式：15,875＋3,000＝18,875】。
  ㈣聲請人稱其曾於110年10月間向本院聲請與最大債權金融機構
    彰化銀行進行前置調解，彰化銀行提供分180期、週年利率0
    %、每期（月）償還124,635元之還款方案，惟調解不成立等
    語，有聲請人提出之本院臺南簡易庭調解不成立證明書附卷
    可查（見本院卷第35頁），且經本院依職權調閱本院110年
    度南司消債調字第428號卷宗核閱屬實，則以聲請人每月所
    得27,089元，扣除每月必要生活支出18,875元後，僅剩8,21
    4元【計算式：27,089－18,875＝8,214】，實已不足清償上開
    還款方案，遑論聲請人另有資產管理公司債務。又聲請人名
    下無財產等情，有聲請人提出之全國財產稅總歸戶財產查詢
    清單附卷可考（本院卷第85頁）。依此，聲請人陳稱其收入
    無法負擔全部債務，應堪採信。
四、綜上所述，聲請人係一般消費者，亦曾踐行前置調解程序而
    調解不成立，且綜合聲請人之收入財產及必要生活支出之情
    形，確已達不能清償債務之程度。此外，聲請人未經法院裁
    定開始更生程序或宣告破產，有本院民事紀錄科查詢表在卷
    可憑（本院卷第151頁）；復查無消債條例第6條第3項、第8
    條或第82條第2項所定駁回清算聲請之事由存在，則聲請人
    聲請清算，於法應屬有據，依首揭規定，應予開始清算程序
    ，並命司法事務官進行本件清算程序。
五、爰裁定如主文。
中　　華　　民　　國　　111 　年　　 2　　月　　23　　日
                  消債法庭  法  官　施介元
以上正本係照原本作成。
本裁定不得抗告。
本裁定已於民國111年2月23日下午5時公告。
中　　華　　民　　國　　111 　年　 　2　　月　　23　　日
                            書記官   曾怡嘉